【裁判字號】    89,交易,217
【裁判日期】    900216
【裁判案由】    過失致死等
【裁判全文】
臺灣雲林地方法院刑事判決
    公  訴  人  臺灣雲林地方法院檢察署檢察官
    被      告  乙○○
右列被告因過失致死等案件，經檢察官提起公訴（八十九年度偵字第三一六九、三三
六七號），本院判決如左：
    主  文
乙○○服用酒類，不能安全駕駛動力交通工具而駕駛，處有期徒刑參月，如易科罰金
，以參佰元折算壹日。又因過失致人於死，處有期徒刑陸月，如易科罰金，以參佰元
折算壹日。應執行有期徒刑捌月，如易科罰金，以參佰元折算壹日。緩刑參年。
    事  實
一、乙○○於民國八十九年八月五日晚上七時許起，在彰化縣北斗鎮友人住處飲用高
    梁酒約半瓶後，已達不能安全駕駛動力交通工具之狀態，竟仍於同日晚上八時十
    分許，酒後駕駛車號Ｎ四─四三四五號自小客車，內載友人戊○○欲回其雲林縣
    二崙鄉住處，而於同日晚上八時四十三分許，沿雲林縣舊西螺大橋由北往南方向
    行駛，行經雲林縣西螺鎮光華里舊西螺大橋上第十三拱處時，原應注意汽車駕駛
    人飲酒後其吐氣所含酒精成份超過每公升○．二五毫克以上者，不得駕車；行車
    速度，依標誌之規定，而該路段限速每小時廿五公里以下；汽車在雙向二車道行
    駛時，在劃有分向限制線之路段，不得駛入來車之車道內；及汽車行駛時，駕駛
    人應注意車前狀況，並隨時採取必要之安全措施，且依當時雨天、夜間有照明、
    道路為直路、路面溼潤、無缺陷、無障礙物及視距良好等客觀環境判斷，亦無不
    能注意之情事。詎乙○○駕車竟疏未注意上揭規定，小心駕駛謹慎為之，仍貿然
    於酒後反應遲頓情況下，以時速約六、七十公里之高速超速行駛，並欲超越前方
    車輛而駛越雙黃線，侵入來車道，適有王鑫雄騎乘車號ＪＧＷ－九五五號重機車
    ，沿上開舊西螺大橋由南往北，自對向車道駛來，乙○○發現時已不及煞閃，其
    所駕自小客車左前側大燈處撞擊王鑫雄機車正面，致王鑫雄機車全毀，王鑫雄受
    有頭蓋骨破裂、骨折出血等傷害，導致休克當場死亡後，並因衝撞力過大，而墜
    落橋下濁水溪內，嗣於同日晚上九時二十七分許，經到場處理之警員以酒精濃度
    測定器對乙○○施以酒精濃度測試，測得其呼氣所含酒精濃度為每公升○．八九
    毫克。乙○○於肇事後隨即委託戊○○報案，並向前來現場處理之警員就過失致
    死部分自首並接受裁判。嗣於同年月九日始在西螺大橋下之攔砂壩發現王鑫雄之
    遺體。
二、案經乙○○自首暨被害人王鑫雄之母甲○○訴由雲林縣警察局西螺分局報請臺灣
    雲林地方法院檢察署檢察官相驗後偵查起訴。
    理  由
一、訊據被告乙○○，對於右揭時地酒後駕車、因以時速六、七十公里之速度超速行
    駛、駛越雙黃線及未注意車前狀況，而不慎肇事，造成被害人王鑫雄死亡等情坦
    承不諱，核與告訴人甲○○及證人戊○○及丙○○證述之情節相符。復有酒精濃
    度測試報告單、道路交通事故調查報告表各一份及現場照片十七幀附卷可參。而
    被害人王鑫雄確因本件車禍受有頭蓋骨破裂、骨折出血等傷害，導致休克死亡一
    情，亦經檢察官督同檢驗員相驗屬實，並製有相驗屍體證明書、驗斷書及勘驗筆
    錄各一份及相驗照片十三幀附於相驗卷足憑。按汽車駕駛人飲酒後其吐氣所含酒
    精成份超過每公升○．二五毫克以上者，不得駕車；行車速度，依標誌之規定；
    汽車在雙向二車道行駛時，在劃有分向限制線之路段，不得駛入來車之車道內；
    又汽車行駛時，駕駛人應注意車前狀況，並隨時採取必要之安全措施，道路交通
    安全規則第一百十四條第二款、第九十三條第一項、第九十七條第二款、第九十
    四條第三項前段分別定有明文。本件被告駕駛汽車途經肇事地點時，自應注意上
    述道路交通安全規則之規定，小心駕駛謹慎為之，且依當時雨天、夜間有照明、
    道路為直路、路面溼潤、無缺陷、無障礙物及視距良好等客觀環境判斷狀況，又
    非不能注意，竟疏未注意，仍於酒後以時速約六、七十公里之高速超速行駛，以
    致肇事，其過失至為明顯。被告上開過失行為與被害人之死亡結果間，具有相當
    因果關係。本件被告過失致死部分事證明確，其犯行洵堪認定。
二、再者，警方於被告肇事當日晚上九時二十七分許對被告施以酒精濃度測試，其吐
    氣所含酒精成分為每公升○．八九毫克，此有測試報告單一紙在卷足憑，而依法
    務部法醫研究所八十七年十二月七日法醫所八七文理字○六一一號函文所示，血
    中酒精濃度酒精零級代謝率為每小時○．○一至○．○一五％（Ｗ／Ｖ），往前
    推算一小時，足見被告於同日晚上八時十分許開始駕車時之吐氣所含酒精成分應
    為每公升○．九四毫克（換算成血液中酒精濃度為每百毫升一百八十八毫克）以
    上，則被告當時行為呈現明顯酒醉、噁心、步履蹣跚，亦有法務部八十八年十月
    一日法88檢字第○○三六四一號函文及其所附之酒後血中精濃度與行為表現譜的
    關係表附卷可考。又呼氣中酒精濃度達每公升０‧五五毫克或血液中酒精濃度在
    ０‧一一％以上者，參考德國、美國之標準，肇事率為一般正常人之十倍，認為
    已達「不能安全駕駛」動力交通工具之程度，此有法務部於八十八年五月十月十
    日召開之「研商訂定刑法第一百八十五條之三服用毒品、麻醉藥品、酒類或其他
    相類之物，不能安全駕駛交通工具之認定標準」會議結論可參，依卷內所附被告
    之酒精濃度測試單觀之，被告於肇事後，口中吐氣之酒精濃度達每公升○．八九
    毫克，已逾前開認定標準甚多。本件被告於右揭時地酒後駕車，並因而肇事，為
    警測出之呼氣中酒精濃度達每公升○．八九毫克，揆諸上開說明，被告顯已達無
    法安全駕駛之狀態。是被告公共危險部分事證明確，其犯行亦堪認定。
三、核被告乙○○所為，係犯刑法第二百七十六條第一項之過失致人於死罪及第一百
    八十五條之三服用酒類不能安全駕駛罪。被告所犯上開二罪，犯意各別，構成要
    件不同，應分論併罰之。又被告因酒醉駕車致人死亡，而應負本件刑事責任，自
    應依道路交通管理處罰條例第八十六條第一項之規定，加重其刑。惟被告於肇事
    後即向警方自首坦承肇事，並接受偵訊，業經證人即至現場處理之警員丙○○到
    庭結證在卷，被告對於未經發覺之犯罪自首而接受裁判，應依刑法六十二條前段
    規定，減輕其刑，並先加後減之。爰審酌被告酒後駕車，又肇致本件車禍，過失
    程度固非輕微，且於肇事後企圖逃避責任，惟念其並無犯罪前科紀錄，素行尚良
    好，及其飲酒多寡、酒醉程度、所造成之損害，並於肇事後，與被害人家屬達成
    民事和解（參照卷附之雲林縣二崙鄉調解委員會調解筆錄），賠償新臺幣二百九
    十萬元，取得被害人家屬之原諒，暨其犯後坦承犯行，態度尚佳等一切情狀，分
    別量處如主文所示之刑，併均諭知易科罰金之折算標準，及定其應執行刑，以資
    懲儆。又按刑法第四十一條：「犯最重本刑為三年以下有期徒刑以下之刑之罪，
    而受六月以下有期徒刑或拘役之宣告，因身體、教育、職業或家庭關係，執行顯
    有困難者，得以一元以上三元以下折算一日，易科罰金」，已於九十年一月十日
    經總統公布修正為第四十一條第一項前段：「犯最重本刑為五年以下有期徒刑以
    下之刑之罪，而受六月以下有期徒刑或拘役之宣告，因身體、教育、職業或家庭
    關係或其他正當事由，執行顯有困難者，得以一元以上三元以下折算一日，易科
    罰金」，於同年月十二日生效。本件被告犯罪日期在前述法律修正前，犯罪後法
    律已有變更，依刑法第二條第一項前段，應適用裁判時之刑法第四十一條第一項
    前段規定併予諭知易科罰金之折算標準，併此敘明。末查被告前未曾受有期徒刑
    以上刑之宣告，有台灣雲林地方法院檢察署刑案資料查註紀錄表及台灣高等法院
    被告全國前案紀錄表各一份在卷可參，其一時失慮，罹犯本件上開二罪，犯後已
    深知悔悟，經受本件罪刑宣告之教訓後，當益知警惕而無再犯之虞，且被告有年
    幼子女尚待扶養，本院因認上開對其所宣告之刑，以暫不執行為適當，爰均併宣
    告緩刑三年，以啟自新。
據上論斷，應依刑事訴訟法第二百九十九條第一項前段，道路交通管理處罰條例第八
十六條第一項，刑法第二條第一項前段、第一百八十五條之三、第二百七十六條第一
項、第五十一條第五款、第六十二條前段、第四十一條第一項前段、第七十四條第一
款，罰金罰鍰提高標準條例第一條前段、第二條，判決如主文。
本案經檢察官丁○○到庭執行職務。
中      華      民      國      九十      年      二      月    十六    日
                                        臺灣雲林地方法院刑事第一庭
                                            法  官  廖  國  勝
右正本證明與原本無異。
如不服本判決，應於判決送達後十日內向本院提出上訴狀( 應附繕本 )。
                                            書記官  顏  錦  清
中      華      民      國      九十      年      二      月    十六    日
附錄本案論罪科刑法條全文：
刑法第一百八十五條之三：
服用毒品、麻醉藥品、酒類或其他相類之物，不能安全駕駛動力交通工具而駕駛者，
處一年以下有期徒刑、拘役或三萬元以下罰金。
刑法第二百七十六條第一項：
因過失致人於死者，處二年以下有期徒刑、拘役或二千元以下罰金。


司法院資訊處製作；財團法人民間司法改革基金會備份。
